臺灣高等法院刑事判決
108年度上易字第2478號
上  訴  人  
即  被  告  陳順  


選任辯護人  曾勁元律師
上列上訴人即被告因公共危險案件，不服臺灣臺北地方法院107
年度易字第616號，中華民國108年11月7日第一審判決（起訴案
號：臺灣臺北地方檢察署107年度偵字第3630號），提起上訴，
本院判決如下：
    主　　　文
上訴駁回。
　　事實及理由
一、本案經本院審理結果，認第一審以上訴人即被告陳順（下稱
    被告）犯刑法第173條第2項之失火燒燬現供人使用之住宅及
    現有人所在之建築物罪，量處有期徒刑4月，並諭知如易科
    罰金，以新臺幣1千元折算1日之折算標準，核其認事用法及
    量刑均無不當，應予維持，並引用第一審判決書記載之事實
    、證據及理由（如附件一）。
二、被告上訴意旨略以：案發時消防人員係先施救臺北市○○區○○
    路000巷0弄00號即告訴人吳國賢住處（下稱告訴人住處），
    而火災後，由被告負責、主持之位於臺北市○○區○○路000巷0
    0弄00號「天聖宮」的房間跟倉庫都完好如初，顯見並非「
    天聖宮」失火云云。辯護人則為被告辯護稱：原審先後於民
    國108年3月12日、6月11日勘驗系爭火災現場錄影光碟，錄
    影影像分別顯示「後殿內可見有煙霧自畫面右上方飄向畫面
    左下方」、「大殿內可見白色煙霧自畫面左方飄向畫面右方
    ...前殿有零星光點陸續自畫面中間上方往下掉落」，顯見
    案發當日，「天聖宮」之前、後殿均自靠近告訴人住處之上
    方飄下白色煙霧，表示起火點就是告訴人吳國賢住處上方，
    而非如臺北市消防局火災原因調查鑑定書所研判，係自「天
    聖宮」前殿神桌1與神桌2東側一定高度之位置為起火處甚明
    。況依卷附報案紀錄，報案人係以告訴人吳國賢住處失火為
    由報案，且證人即義消游長杰於原審亦證述因為「天聖宮」
    隔壁的房子在冒濃煙，所以先針對該處救火等語，更臻失火
    是告訴人吳國賢住處而非「天聖宮」。而原審亦未交代「前
    殿神桌1與神桌2東側一定高度之位置為起火處」之「一定高
    度之位置」究為何處？且「一定高度之位置」並非即屬「上
    方」，原判決顯然判決理由不備，亦與卷證資料相違而有矛
    盾之處。為此請求撤銷原判決，諭知被告無罪云云。
三、本院查：
  ㈠依案發時「天聖宮」裝設之監視器所拍攝之錄影畫面，可見
    ：「畫面中間為神桌，神桌上擺放神像、供品等物，神桌後
    方（即畫面中間上方）有欄杆區隔，為宮廟前殿，擺放神像
    。...影片時間21時59分41秒至52秒（「天聖宮」之監視器
    時間設定有誤，惟以下所指影片時間仍以監視器錄影畫面右
    上方時間所示）：男子（即被告）手無持物品自畫面左上方
    走進大殿，並至神桌旁以手搧滅神桌上之2個蠟燭火光，接
    著關閉大殿內電燈，再自畫面下方走出畫面。影片時間22時
    1分46秒：大殿由暗轉亮。影片時間22時26分10秒至12秒：
    大殿內出現閃爍3下。影片時間22時26分13秒至20秒：前殿
    有零星光點陸續自畫面中間上方往下掉落，於影片時間22時
    26分17秒時，前殿發出光亮。影片時間22時26分21秒至27分
    56秒：前殿持續掉落光點，落下的光點面積越來越大，於22
    時27分11秒起，接連掉落大面積發出光亮的塊狀物，接續前
    殿煙霧自下往上飄散，下方發出光亮。影片時間22時27分57
    秒至29分40秒：大殿及前殿照明中斷，監視器啟動夜視功能
    ，煙霧不斷飄散，大殿煙霧越來越濃，直到鏡頭完全被遮蔽
    ；前殿下方可見有似燃燒之光亮」等情，並經原審當庭勘驗
    明確，有勘驗筆錄在卷可憑（見原審卷二第94-95頁）。而
    依上開錄影畫面所示，本案案發時「天聖宮」前殿先有零星
    光點陸續自上方往下掉落，之後接連掉落大面積發出光亮之
    塊狀物，且出現前殿煙霧自下往上飄散之情形，已足徵本案
    起火點確係天聖宮前殿。
　㈡又證人即參與本件火災救火之義消人員游長杰於原審審理時
    證稱：案發當天到現場時，告訴人住處正冒濃煙，「天聖宮
    」裡面則已經起火燃燒，但會先救民宅等語（原審卷三第32
    -33頁）。是證人游長杰到達火場時，「天聖宮」之火勢係
    大於告訴人住處，顯見告訴人住處之火勢係遭「天聖宮」之
    火勢蔓延所致，消防人員係因告訴人住處屬於「民宅」而優
    先搶救。至本件報案雖係以告訴人吳國賢住處（19號住宅）
    失火為由報案，惟此據告訴人吳國賢於原審證稱：案發當時
    我在家中，對面鄰居來我家敲門通知我屋頂冒煙失火了，我
    就出去看，並打電話報警，因為我家隔壁燒起來，我報我家
    地址，消防隊才知道要過來等語（見原審卷二第92-93頁）
    ，而民眾家中突遭失火之急迫危難，為求警消迅速前來救災
    而明確告知自己家中地址，此屬常情亦無悖於經驗法則，自
    不得以報案人係以告訴人吳國賢住處（19號住宅）失火為由
    報案，即空言推論起火點為告訴人住處。
　㈢況本件火災起火點之認定，亦據臺北市政府消防局鑑識人員
    進行火災現場勘察，綜合現場勘查、現場跡證鑑定、監視器
    畫面及關係人談話筆錄等相關資料得出以下研判：「五、火
    災原因研判：㈠起火戶研判：臺北市○○區○○○道000巷00弄00
    號（天聖宮）為起火戶。㈡起火處研判：前殿神桌1與神桌2
    之間東側一定高度之位置為起火處。㈢起火原因研判：本案
    起火處位於前殿神桌1與神桌2之間一定高度之位置，前殿地
    面清理時，發現布幔、燈具及電源配線掉落，經檢視電源配
    線有花線、實心線及絞線等種類，且有熔斷現象，其熔痕經
    內政部消防署鑑定結果：熔痕巨觀及微觀特徵與導線短路所
    造成之通電痕相同。又依關係人陳順所述：『前殿神桌前上
    方裝設14座LED燈座及燈泡、6盞LED燈籠燈座電源均於天花
    板穿孔接續』，以及前殿於火災前之裝潢擺設，顯示前殿天
    花板附近有懸掛布幔及配置不同種類之燈具。再經調閱天聖
    宮內之監視器畫面，前殿照明閃爍，接著持續掉落火星，顯
    示天花板燈具發生異常狀況，之後上方發出光亮，並持續有
    燒熔物往下滴熔，顯示天花板附近布幔及燈籠等可燃物已遭
    引燃。綜合以上所述，研判其起火原因以天花板燈具電氣因
    素引燃附近可燃物致起火燃燒之可能性最大。六、現場跡證
    鑑定結果：天聖宮前殿神桌2附近一帶地面採集電源配線經
    內政部消防署鑑定結果：熔痕巨觀及微觀特徵與導線短路所
    造成之通電痕相同。七、結論：臺北市○○區○○○道000巷00弄
    00號（天聖宮）火災案，經現場勘察、證物鑑定結果、監視
    器畫面及關係人陳述研判：起火原因以天花板燈具電氣因素
    引燃附近可燃物致起火燃燒之可能性最大。」等情，有臺北
    市政府消防局火災原因調查鑑定書（檔案編號：A17K13S1）
    暨其所附火災現場勘察人員簽到表、火災現場勘察紀錄及原
    因研判、火災出動觀察紀錄、談話筆錄、火災證物鑑定報告
    、火災現場平面圖及物品配置圖、火災現場照片資料等件在
    卷可稽（偵查卷第9-95頁）。核與原審勘驗「天聖宮」大殿
    監視器錄影畫面後認本案起火點係在天聖宮前殿之結果，相
    符一致。基此，堪認本案起火點並非告訴人住處（系爭19號
    住宅），而係「天聖宮」前殿。至本件火災發生後「天聖宮
    」與告訴人住處之燒燬程度不一，此尚涉及案發時之風向、
    各建築物之建築材料、結構等客觀情事所致，被告以火災發
    生後「天聖宮」之毀損程度遠不及告訴人住處，以此辯稱「
    天聖宮」非起火處云云，無足可採。
　㈣原審根據被告供述、證人即告訴人吳國賢、義消游長杰、為
    「天聖宮」進行天花板配線之水電人員李鴻昌之證述，並當
    庭勘驗「天聖宮」所裝設之監視器錄影光碟，復佐以臺北市
    政府消防局106年12月12日火災原因調查鑑定書（檔案編號
    ：A17K13S1）等證據資料，因而認定被告未委由用電設備檢
    驗維護業之合格人員隨時或定期檢修、維護「天聖宮」之電
    氣設備及電源配線，以避免因電源配線絕緣劣化、短路而造
    成引燃危險，致於106年11月13日晚間6時54分許，因配置於
    「天聖宮」前殿「天花板上之燈具」電線短路發生異常，引
    燃附近可燃物而起火燃燒，致「天聖宮」及相鄰供告訴人吳
    國賢使用之住宅遭燻黑、燒燬，致生公共危險。辯護人空言
    指摘原審未交代「前殿神桌1與神桌2東側一定高度之位置為
    起火處」之「一定高度之位置」究為何處？「一定高度之位
    置」並非即屬「上方」云云，難認有據。
四、綜上所述，被告上訴意旨契置原判決明白論斷於不顧，猶執
    前詞，重為爭辯，指摘原判決不當，其上訴為無理由，應予
    駁回。
據上論斷，應依刑事訴訟法第373條、第368條，判決如主文。
本案經檢察官馮浩庭起訴，被告上訴後，經檢察官李豫雙到庭執
行職務。
中　　華　　民　　國　　109 　年　　3 　　月　　26　　日
　　              刑事第十五庭  審判長法  官  劉興浪  
                                      法  官  林怡秀
                                      法  官  古瑞君
以上正本證明與原本無異。
不得上訴。
                                      書記官  林君縈
中　　華　　民　　國　　109 　年　　3 　　月　　26　　日
附錄：本案論罪科刑法條全文　　　　　
刑法第173條
放火燒燬現供人使用之住宅或現有人所在之建築物、礦坑、火車
、電車或其他供水、陸、空公眾運輸之舟、車、航空機者，處無
期徒刑或七年以上有期徒刑。
失火燒燬前項之物者，處一年以下有期徒刑、拘役或五百元以下
罰金。
第一項之未遂犯罰之。
預備犯第一項之罪者，處一年以下有期徒刑、拘役或三百元以下
罰金。　　　

附件：
臺灣臺北地方法院刑事判決　　　　　　　107年度易字第616號
公　訴　人　臺灣臺北地方檢察署檢察官
被　　　告　陳順　
選任辯護人　曾勁元律師
上列被告因公共危險案件，經檢察官提起公訴（107年度偵字第3
630號），本院判決如下：
    主  文
陳順失火燒燬現供人使用之住宅及現有人所在之建築物，處有期
徒刑肆月，如易科罰金，以新臺幣壹仟元折算壹日。
    事  實
一、陳順自民國101年4月間起，在址設臺北市○○區○○○道000巷00
    弄00號「天聖宮」（下稱「天聖宮」）擔任主持即負責人，
    係該建築物之使用管理人，原應注意該建築物使用之電氣設
    備及電源配線，應委由用電設備檢驗維護業之合格人員隨時
    或定期檢修、維護，以避免因電源配線絕緣劣化、短路而造
    成引燃危險，且依當時情形，並無不能注意之情事，竟疏未
    注意及此，致於106年11月13日晚間6時54分許，因配置於「
    天聖宮」前殿天花板上之燈具電線短路發生異常，引燃附近
    可燃物而起火燃燒，致「天聖宮」及相鄰供吳國賢使用位在
    臺北市○○區○○路000巷0弄00號之住宅（下稱「系爭19號住宅
    」），遭燻黑、燒燬（毀損情形詳附表各編號所載），致生
    公共危險。嗣經臺北市政府消防局接獲民眾報案到場搶救，
    並進行火災原因調查，始悉上情。
二、案經臺北市政府警察局萬華分局報請臺灣臺北地方檢察署檢
    察官偵查起訴。
    理  由
壹、證據能力：
一、按被告以外之人於審判外之言詞或書面陳述，除法律有規定
    者外，不得作為證據；又被告以外之人於審判外之陳述，雖
    不符合刑事訴訟法第159條之1至第159條之4之規定，但經當
    事人於審判程序同意作為證據，法院審酌該言詞陳述或書面
    陳述作成時之情況，認為適當者，亦得為證據。當事人、代
    理人或辯護人於法院調查證據時，知有第159條第1項不得為
    證據之情形，而未於言詞辯論終結前聲明異議者，視為有前
    項之同意，刑事訴訟法第159條第1項及第159條之5分別定有
    明文。查本判決下列所引用之各該被告以外之人於審判外之
    言詞或書面陳述，雖屬傳聞證據，惟均經被告及其辯護人同
    意作為證據（見本院卷二第20頁）。本院審酌此等證據資料
    製作時之情況，尚無違法不當及證明力明顯過低之瑕疵，亦
    認為以之作為證據應屬適當，故揆諸前開規定，爰逕依刑事
    訴訟法第159條之5規定，認前揭證據資料均有證據能力。
二、其餘資以認定本案犯罪事實之非供述證據，依卷內現存事證
    ，查無違背法定程序取得之情形，依刑事訴訟法第158條之4
    所揭櫫之意旨，應認均具有證據能力。
貳、得心證之理由：
一、訊據被告固不否認其自101年4月間起，擔任天聖宮主持，係
    該建築物之使用管理人，於106年11月13日晚間6時54分許，
    天聖宮及系爭19號住宅因火災而燒燬等情，惟矢口否認有何
    失火犯行，辯稱：本件起火點並非天聖宮，而係系爭19號住
    宅，其管理、維護天聖宮之電氣設備及電源配線並無過失云
    云。被告之辯護人為被告辯護稱：本案報案紀錄及警消通報
    失火點均係系爭19號住宅，且依卷內照片所示，系爭19號住
    宅樑柱均已燒塌，燒燬之情形較天聖宮嚴重，證人游長杰亦
    係先至系爭19號住宅救火，且依證人李鴻昌之證述可知系爭
    19號住宅用電有問題等節。是本案之爭點為：(一)本案起火
    點為天聖宮或系爭19號住宅？(二)被告就本案火災之發生有
    無過失？茲論述如下：
    ㈠被告自101年4月間起，在天聖宮擔任主持，係該建築物之
      使用管理人，天聖宮為現有人所在之建築物，系爭19號住
      宅則係供吳國賢居住使用之住宅，天聖宮及系爭19號住宅
      於106年11月13日晚間6時54分許，發生火災，毀損情形詳
      如附表各編號所載等情，為被告所供認在卷（見本院卷二
      第18至19頁），並經證人吳國賢、游長杰及李鴻昌於本院
      審理時證述明確（見本院卷二第87至91頁、本院卷三第30
      至40頁），且有臺北市政府消防局106年12月12日火災原
      因調查鑑定書（檔案編號：A17K13S1）（見偵卷第9至95
      頁）存卷供參，上情堪認為真。
　　㈡本案起火點應在天聖宮。
    1.本院勘驗案發時天聖宮大殿裝設之監視器所拍攝之錄影畫
      面，可見：「畫面中間為神桌，神桌上擺放神像、供品等
      物，神桌後方（即畫面中間上方）有欄杆區隔，為宮廟前
      殿，擺放神像；以下所指之影片時間均以畫面右上方時間
      。...影片時間21時59分41秒至52秒：男子（即被告）手
      無持物品自畫面左上方走進大殿，並至神桌旁以手搧滅神
      桌上之2個蠟燭火光，接著關閉大殿內電燈，再自畫面下
      方走出畫面。影片時間22時1分46秒：大殿由暗轉亮。影
      片時間22時26分10秒至12秒：大殿內出現閃爍3下。影片
      時間22時26分13秒至20秒：前殿有零星光點陸續自畫面中
      間上方往下掉落，於影片時間22時26分17秒時，前殿發出
      光亮。影片時間22時26分21秒至27分56秒：前殿持續掉落
      光點，落下的光點面積越來越大，於22時27分11秒起，接
      連掉落大面積發出光亮的塊狀物，接續前殿煙霧自下往上
      飄散，下方發出光亮。影片時間22時27分57秒至29分40秒
      ：大殿及前殿照明中斷，監視器啟動夜視功能，煙霧不斷
      飄散，大殿煙霧越來越濃，直到鏡頭完全被遮蔽；前殿下
      方可見有似燃燒之光亮」等情，有本院勘驗筆錄存卷為憑
      （見本院卷二第94至95頁）。又上開監視器錄影畫面顯示
      之影片時間雖有誤，然業經檢察官、被告及其辯護人確認
      錄影畫面為本案案發經過無誤，而依上開錄影畫面所示，
      本案案發時天聖宮前殿先有零星光點陸續自上方往下掉落
      ，之後接連掉落大面積發出光亮之塊狀物，且出現前殿煙
      霧自下往上飄散之情形，是堪任本案起火點應係天聖宮前
      殿。
    2.本案經臺北市政府消防局鑑識人員進行火災現場勘察，綜
      合現場勘查、現場跡證鑑定、監視器畫面及關係人談話筆
      錄等相關資料得出以下研判：「五、火災原因研判：(一)
      起火戶研判：臺北市○○區○○○道000巷00弄00號（天聖宮）
      為起火戶。(二)起火處研判：前殿神桌1與神桌2之間東側
      一定高度之位置為起火處。(三)起火原因研判：本案起火
      處位於前殿神桌1與神桌2之間一定高度之位置，前殿地面
      清理時，發現布幔、燈具及電源配線掉落，經檢視電源配
      線有花線、實心線及絞線等種類，且有熔斷現象，其熔痕
      經內政部消防署鑑定結果：熔痕巨觀及微觀特徵與導線短
      路所造成之通電痕相同。又依關係人陳順所述：『前殿神
      桌前上方裝設14座LED燈座及燈泡、6盞LED燈籠燈座電源
      均於天花板穿孔接續』，以及前殿於火災前之裝潢擺設，
      顯示前殿天花板附近有懸掛布幔及配置不同種類之燈具。
      再經調閱天聖宮內之監視器畫面，前殿照明閃爍，接著持
      續掉落火星，顯示天花板燈具發生異常狀況，之後上方發
      出光亮，並持續有燒熔物往下滴熔，顯示天花板附近布幔
      及燈籠等可燃物已遭引燃。綜合以上所述，研判其起火原
      因以天花板燈具電氣因素引燃附近可燃物致起火燃燒之可
      能性最大。六、現場跡證鑑定結果：天聖宮前殿神桌2附
      近一帶地面採集電源配線經內政部消防署鑑定結果：熔痕
      巨觀及微觀特徵與導線短路所造成之通電痕相同。七、結
      論：臺北市○○區○○○道000巷00弄00號（天聖宮）火災案，
      經現場勘察、證物鑑定結果、監視器晝面及關係人陳述研
      判：起火原因以天花板燈具電氣因素引燃附近可燃物致起
      火燃燒之可能性最大。」等情，有臺北市政府消防局火災
      原因調查鑑定書（檔案編號：A17K13S1）暨其所附火災現
      場勘察人員簽到表、火災現場勘察紀錄及原因研判、火災
      出動觀察紀錄、談話筆錄、火災證物鑑定報告、火災現場
      平面圖及物品配置圖、火災現場照片資料等件在卷可稽（
      見偵卷第10頁反面）。核與本院勘驗天聖宮大殿監視器錄
      影畫面後認本案起火點係在天聖宮前殿之結果，相符一致
      。從而，堪認本案起火點並非系爭19號住宅，而係天聖宮
      之前殿，要屬明確。
    3.被告雖辯稱：本案報案紀錄及警消通報失火點均係系爭19
      號住宅，故起火點應係在系爭19號住宅云云。惟查，本案
      起火點係天聖宮前殿乙情，已如上述，且證人吳國賢於本
      院審理時具結證稱：案發當時我在家中，對面鄰居來我家
      敲門通知我屋頂冒煙失火了，我就出去看，並打電話報警
      ，因為我家隔壁燒起來，我報我家地址，消防隊才知道要
      過來等語（見本院卷二第92至93頁），衡情一般人遇家中
      失火之急迫危難，當不及辨別火從何處燃起，為求警消迅
      速前來救災往往告知自己家中地址。是以，當不能僅因證
      人吳國賢報警通報失火處為系爭19號住宅，即認系爭19號
      住宅為起火點。況證人吳國賢亦已證稱其衝出屋內後，目
      睹天聖宮已起火燃燒，益徵本案係天聖宮先起火燃燒甚明
      。
    4.辯護人雖為被告辯護：證人游長杰係先至系爭19號住宅救
      火，足見系爭19號住宅為起火點云云。然查證人游長杰於
      本院審理時證稱：我是義消，當天去救火時，是走臺北市
      萬華區莒光路112巷9弄，我到場時見到天聖宮起火燃燒，
      系爭19號住宅則有冒濃煙等語明確（見本院卷三第32至33
      頁）。是依證人游長杰上開所述，其到場時，天聖宮已起
      火燃燒，而系爭19號住宅則冒出濃煙，足見證人游長杰到
      達火場時，天聖宮之火勢係大於系爭19號住宅，僅因系爭
      19號住宅亦冒出濃煙，故其亦至其內救火。從而，尚難僅
      因證人游長杰先入系爭19號住宅救火，據此推認系爭19號
      住宅為本案之起火點。
    ㈢被告就本案火災之發生應有過失。
    1.按電器承裝業及用電設備檢驗維護業所聘僱從事電力工程
      相關工作人員，應具備下列資格之一：一、電力工程相關
      科別技師考試及格，並領有技師證書者。二、電力工程相
      關職類技能檢定合格取得技術士證者。三、本法中華民國
      96年3月5日修正之條文施行前，依法考驗合格，取得證書
      之電匠，電業法第59條第5項定有明文。是依上開規定，
      需符合前揭要件者，方為用電設備檢驗維護業之合格人員
      ，而得為用戶用電設備相關之檢驗、維護事項。
    2.被告於本院審理時供稱：我每隔4至6個月會請李鴻昌來天
      聖宮巡視電線，李鴻昌在本案案發前2至3個月才來檢查過
      ，其係來幫忙，檢查電線都不會收費等語（見本院三第45
      頁）。證人李鴻昌於本院審理時證稱：我是做水電的，但
      我沒有證照，我大約在火災前2個月左右去看過天聖宮的
      電線，因為我是天聖宮信徒，所以我會去幫忙，也不會收
      費等語（見本院卷三第37頁、第39頁）。就被告之供述及
      證人李鴻昌之證詞互核以觀，可知被告雖有請天聖宮信眾
      李鴻昌定期檢查電線，然李鴻昌不具相關專業證照，是依
      上開說明所示，李鴻昌自非用電設備檢驗維護業之合格人
      員甚明。
    3.被告係天聖宮之主持，為該建築物之使用管理人，本應注
      意建築物使用之電氣設備及電源配線，應委由用電設備檢
      驗維護業之合格人員隨時或定期檢修、維護，以避免因電
      源配線絕緣劣化、短路而造成引燃危險，且依當時情形，
      並無不能注意之情事，其知悉李鴻昌基於信徒身分前來幫
      忙，而未再委請用電設備檢驗維護業之合格人員隨時或定
      期檢修、維護，致電線短路走火，燒燬天聖宮及至相鄰之
      系爭19號住宅，是其就本次火災之發生自應負過失之責任
      ，且與其過失行為與火災亦有相當因果關係。
    ㈣按刑法第173條第1項之「現供人使用之住宅或現有人所在
      之建築物」，係指供人居住之住宅或現有人所在之建築物
      之整體而言，應包括墻垣及其內所有設備、傢俱等一切物
      品（最高法院83年度台上第2253號判決要旨參照），所謂
      之「燒燬」係指火力燃燒結果，致標的物喪失主要效用而
      言（最高法院76年度台上字第8230號、79年度台上字第27
       47號判決要旨參照）。故刑法第173條第2項所指「燒燬
      」現有人所在之建築物，自須該標的物已因燃燒結果喪失
      其效用。經查，天聖宮及系爭19號住宅因本案火災致生如
      附表所示之毀損結果，已如前述，是天聖宮屋脊鋼樑既已
      受熱彎曲、天花板全部脫落，輕鋼架靠中央屋脊位置變形
      及脫落；系爭19號住宅中吳曉柔等3姊妹臥室天花板上方
      磚瓦屋頂及部分木樑靠西側已坍塌，吳國賢臥室天花板及
      其上方之磚瓦屋頂已坍塌且木樑西端碳化，竹筋土隔間牆
      北
      側已坍塌，屋脊西面附近木柱西側碳化，可見天聖宮及系
      爭19號住宅之本體均已遭嚴重破壞，難以供人使用或居住
      ，而失其建築物之通常效用，已達燒燬之結果，至為明確
      。
二、綜上所述，被告上開所辯，不足採信。本件事證明確，被告
    之前開犯行，洵堪認定，應予依法論科。
參、論罪科刑之理由
一、論罪：
  ㈠按刑法之放火罪或失火罪所保障者乃社會法益，其所直接侵
    害之法益，為一般社會之公共安全，雖私人之財產法益亦同
    時受侵害，但既列入公共危險罪章內，自以社會公安之法益
    為重；況放火或失火行為原含有毀損性質，如燒燬現供人使
    用之住宅罪，自係指供人居住房屋之整體而言，應包括墻垣
    及該住宅內所有設備、傢俱、日常生活上之一切用品。故一
    個放火或失火行為，若同時燒燬住宅及該住宅內所有其他物
    品，無論該其他物品為他人或自己所有，與同時燒燬數犯罪
    客體者之情形不同，均不另成立刑法第175條放火、失火燒
    燬住宅以外他人或自己所有物罪（最高法院79年度台上字第
     1471號判例意旨可資參照）；又刑法上之放火罪，其直接
    被害法益為一般社會之公共安全，雖私人之財產法益亦同時
    受其侵害，但本罪係列入公共危險章內，自以社會公安之法
    益為重，此觀於燒燬自己所有物致生公共危險時並應論罪之
    點，亦可得肯定之見解，故以1個放火行為燒燬多家房屋，
    仍祇成立一罪，不得以所焚家數，定其罪數（最高法院21年
    度上字第391號亦著有判例可供參照）。
  ㈡被告以一失火行為燒燬現供天聖宮、系爭19號住宅及其內之
    物品，依上開之說明，應只論以單純一罪，是核其所為，係
    犯刑法第173條第2項之失火燒燬現供人使用之住宅及現有人
    所在之建築物罪。
  ㈢按刑事訴訟法第267條規定，檢察官就犯罪事實一部起訴者，
    其效力及於全部，係指已起訴之部分及未起訴之部分，均構
    成犯罪，並具有裁判上一罪，或實質上一罪關係，其一部犯
    罪事實經起訴者，本於審判不可分原則，受訴法院應就構成
    同一案件之全部犯罪事實予以審判而言（最高法院93年度台
    上字第6182號判決意旨）。準此，檢察官起訴認為「被告一
    失火行為燒燬天聖宮前殿置放之物品及系爭19號住宅」，其
    起訴效力應及於「被告一失火行為燒燬天聖宮及系爭19號住
    宅」之潛在性事實，構成犯罪事實之擴張，依審判不可分原
    則，應一併審判，不發生變更起訴法條問題。
二、量刑：
　　㈠本院審酌：1.被告為天聖宮之主持，雖未委請用電設備檢
    驗維護業之合格人員為天聖宮用電設備進行檢驗、維護事項
    而有疏失，然亦定期由天聖宮信徒李鴻昌檢視天聖宮之用電
    設備等節，已如上述，且案發時，被告先關閉宮內電燈方離
    開天聖宮，是其雖有注意義務之違反，然其違反該義務之情
    節尚非嚴重。2.天聖宮及系爭19號住宅因本案大火而遭燬損
    ，然幸無人員因此傷亡。除吳國賢受有附表編號2所示之財
    物損害外，被告為天聖宮之主持，天聖宮及其內之物品皆為
    其所管理、使用，是其本身亦因本次火災而受有附表編號1
    所示之財物損害。3.天聖宮係座落於臺北市○○區○○○道000巷
    00弄00號，其周邊為人口稠密之區域，引發火災對社會安全
    之影響至鉅。本院復參酌司法院類似判決刑度資訊檢索系統
    ，於106年間犯刑法第173條第2項之罪而經法院為有罪判決
    之案件中，處有期徒刑者，最低刑度為2月、最高刑度為8月
    ，此有上開檢索系統資料附卷可參。從而，本院審酌上開情
    狀，認依被告之罪責程度，其刑度應介於有期徒刑3月至6月
    間為宜。
  ㈡被告為天聖宮之主持，管理天聖宮約30餘年，現已70歲高齡
    ，家境狀況普通，其已將天聖宮修復完畢，然其犯後迄今未
    主動與吳國賢商談賠償其所受之損害等情，為被告自陳在卷
    （見本院卷三第46頁）。是綜合上情，評估被告再犯此類案
    件之危險性及違法意識之程度後，本院自上開依被告罪責程
    度而定之刑度區間內擇定宣告刑，認以宣告有期徒刑4月為
    宜，故量處如主文所示之刑，並審酌被告之資力，諭知易科
    罰金之折算標準，以示懲儆。
據上論斷，應依刑事訴訟法第299條第1項前段，判決如主文。
本案經檢察官馮浩庭提起公訴，檢察官許智評到庭執行職務。
中    華    民    國    108    年    11    月    7    日
                  刑事第九庭   法  官  林尚諭
上正本證明與原本無異。
如不服本判決應於收受送達後10日內向本院提出上訴書狀，並應
敘述具體理由；其未敘述上訴理由者，應於上訴期間屆滿後20日
內向本院補提理由書（均須按他造當事人之人數附繕本）「切勿
逕送上級法院」。告訴人或被害人如對於本判決不服者，應具備
理由請求檢察官上訴，其上訴期間之計算係以檢察官收受判決正
本之日期為準。
                               書記官  劉郅享
中    華    民    國   108    年    11    月    8     日
附表： 
編號 建築物（門牌號碼） 遭毀損之情形 1 天聖宮（臺北市○○區○○○道000巷00弄00號） 屋脊鋼樑已受熱彎曲。 北面鐵捲門上半部受燒變黑。 西面鐵皮隔間牆上半部已受燒變色。 側門門板已受燒變形且以東（室內）側變色較嚴重，經檢視鎖舌已燒燬。 南面鐵捲門屋頂附近燻燒變黑。⑥天花板全部脫落，輕鋼架靠中央屋脊位置變形及脫落範圍較大，鐵皮屋頂亦以屋脊附近變色較白。 大殿北面鐵捲門及隔間牆均以上半部燒燬較嚴重。 服務臺附近物品僅表面燻燒。 大殿東面隔間牆矽酸鈣板以南側燻燒變色較黑，且南側木架已燒失，擺放之物品燒燬較嚴重。 大殿西面隔間牆矽酸鈣板大部分已剝落，殘存木架靠南側已燒失，擺放之木櫃以南側燒燬較嚴重。 大殿與前殿之間不鏽鋼欄杆上半部已變鐵鏽色，欄杆南（前殿）、北（大殿）2側均有擺放神桌，經比對以前殿神桌1碳化較嚴重。 休息室、倉庫天花板附近受燻燒。走道上半部已燒燬，走道與後殿之間木板隔間牆受燒後，上半部已燒穿，且以北（後殿）側碳化較深。後殿天花板掉落，北面輕鋼架脫落，神桌上半部及擺放之神像表面燻燒，神桌下半部以北側碳化較深。⑮ 後殿西面隔間牆北側上半部矽酸鈣板已剝落，殘留之矽酸鈣板以北側變色較白，且由北往南方向呈現斜狀燃燒痕。 後殿東面隔間牆矽酸鈣板以北側變色較白，且由北往南方向呈現斜狀燃燒痕跡。 前殿與後殿之間隔間牆上半部已燒失，前殿神桌以北側碳化較深。⑱走道東面隔間牆矽酸鈣板上半部已剝落，殘存木架以西側碳化較深；走道與前殿之間不鏽鋼欄杆東（走道）、西（前殿）2側均以鐵門附近且靠下半部受燒變色較嚴重。⑲前殿神桌擺放之神像以北側（前排）神像碳化較深、燒燬較嚴重；西面鐵皮隔間牆受燒後以上半部變色最嚴重。另神桌及桌面上物品均以南側碳化較深、燒燬較較嚴重，且神桌桌面上及功德箱南側地面有串接之燈具燒燬掉落。 前殿西南側塑膠製品僅剩底部殘存，手推車及內部擺放之物品已燒燬，手推車附近電源配線已熔斷，中央之神像碳化嚴重，神像底座已燒燬。 2 系爭19號住宅（臺北市○○區○○路000巷0弄00號） 南段天花板附近受煙燻黑。 儲藏室1磚瓦屋頂及木樑受煙燻黑。 吳曉柔等3姊妹臥室天花板上方磚瓦屋頂及部分木樑靠西側已坍塌，經檢視木樑以西側碳化較深，鐵皮屋頂西側已受燒呈現鐵鏽色。 吳國賢臥室天花板及其上方之磚瓦屋頂已坍塌、木樑西端碳化較深且已脫落。 北面裝潢及物品以西側天花板附近燻燒較嚴重。 南面裝潢及物品以西側天花板附近燻燒較嚴重。 西面僅木樑倒塌處有燃燒現象，竹筋土隔間牆北側已坍塌；牆壁飾板北側亦已燒穿，殘存木架以西端碳化較深。 屋脊西面附近木柱受燒後，以西側碳化較深。 
附錄本案論罪科刑法條全文：
刑法第173條
放火燒燬現供人使用之住宅或現有人所在之建築物、礦坑、火車
、電車或其他供水、陸、空公眾運輸之舟、車、航空機者，處無
期徒刑或七年以上有期徒刑。
失火燒燬前項之物者，處一年以下有期徒刑、拘役或五百元以下
罰金。
第一項之未遂犯罰之。
預備犯第一項之罪者，處一年以下有期徒刑、拘役或三百元以下
罰金。